【裁判字號】    89,上訴,1811
【裁判日期】    890816
【裁判案由】    毒品危害防制條例
【裁判全文】
臺灣高等法院臺中分院刑事判決                  八十九年度上訴字第一八一一號
    上  訴  人
    即  被  告  甲○○
    指定辯護人  本院公設辯護人  戊○○
右上訴人因毒品危害防制條例案件，不服臺灣南投地方法院八十九年度訴字第一九二
號中華民國八十九年八月十六日第一審判決（起訴案號：臺灣南投地方法院檢察署八
十九年度偵字第一０八八號），提起上訴，本院判決如左：
      主  文
原判決撤銷。
甲○○連續販賣第二級毒品，處有期徒刑柒年貳月。扣案之第二級毒品安非他命二小
包（驗前含袋毛重約壹公克、驗後合計淨重零點零肆公克）及電子磅秤上之安非他命
殘渣，均沒收銷燬之。電子磅秤壹個及塑膠分裝袋拾個，均沒收；販賣毒品所得新臺
幣參仟元，沒收之，如全部或一部不能沒收時，以其財產抵償之。
    事  實
一、甲○○（其因施用第一、二級毒品，另案送強制戒治中）於民國（下同）八十七
    年間，曾因竊盜罪，經台灣南投地方法院判處有期徒刑六月，緩刑三年，於八十
    七年十二月十一日確定，於緩刑期間之八十九年間又在台中縣霧峰村中正路旁向
    不詳年籍，綽號「阿志」之人購買第二級毒品安非他命供己施用，嗣於於八十九
    年二月二十四日下午四時許，因丙○○想要買安非他命，向其詢問有無安非他命
    ，詎甲○○竟基於轉售圖利之概括犯意，在其位於南投縣南投市皇家商務旅館頂
    樓租住之房間內，先以三千元之代價，販賣第二級毒品安非他命一小包（約一錢
    ）予丙○○（丙○○施用第二級毒品安非他命部分，已另送觀察、勒戒），嗣又
    於八十九年三月十日中午，因胡洲旭（其因施用毒品，另案送強制戒治中）需購
    買安非他命施用，託己○○介紹賣主，適丙○○（此部分另由公訴人偵查）在己○○身旁得知上情，乃由丙○○連絡甲○○稱胡洲旭要購買安非他命，甲○○因
    而於同日下午二時許，再基於同一營利之意圖同意以每錢四千元之代價出售第二
    級毒品安非他命二小包（驗前含袋毛重約一公克、驗後合計淨重０．０四公克）
    予胡洲旭，並約好在南投縣南投市南鄉保齡球館交易，八十九年三月十日下午二
    時三十分，甲○○駕駛Ｓ五─五六四九號自小客車搭載己○○、丙○○，抵達南
    鄉保齡球館旁停車場欲交付安非他命予胡洲旭時，因巡邏警員乙○○發現其等行
    動有異，趨前盤查發現上情致甲○○等人錢、貨尚未交付即遭查獲，隨後經警將
    甲○○等人帶回警局製作警訊筆錄時，尚有庚○○打甲○○之行動電話0000
    －000000號，欲向甲○○購買五百元之安非他命，為警再循線於南投市○○里○○路公用電話旁將庚○○逮補，另警員於甲○○所駕自用小客車上並扣得
    其所有之第二級毒品安非他命二小包（驗前含袋毛重約一公克、驗後合計淨重０
    ．０四公克）、其所有供販賣第二級毒品所用電子磅秤一個、預備供販賣第二級
    毒品所用之塑膠分裝袋十個，及供其施用毒品所用之吸食玻璃管一支、第一級毒
    品海洛因二小包（驗後合計淨重一．二一公克）。
二、案經南投縣警察局南投分局報請臺灣南投地方法院檢察署檢察官偵查起訴。
    理  由
一、訊據被告甲○○固對其於右揭時間，駕駛Ｓ五─五六四九號自小客車搭載己○○
    、丙○○，抵達南鄉保齡球館旁停車場，為警當場查獲，並扣得其所有之第二級
    毒品安非他命二小包、電子磅秤一個及塑膠分裝袋十個之事實固坦稱不諱，但矢
    口否認有何販賣毒品之犯行，辯稱：伊係免費給丙○○毒品施用，沒有販賣，另
    外電子磅秤一台才一千多元，但買毒品一錢就要四、五千元，所以買來看看有無
    偷斤減兩，塑膠分裝袋係其攜帶毒品外出施用時所用之物，並沒有販賣安非他命
    云云。惟查：
  (一)被告曾販售第二級毒品安非他命予丙○○，其平常販售毒品一次可獲得五百至一
    千元利益，案發當天係丙○○打電話給他，詢問其是否有毒品，他的朋友需毒品
    使用，伊乃至南投市○○里○○路載丙○○，到達時便見到丙○○及己○○在旁
    等候，丙○○並向其詢問價格後告以己○○之朋友胡洲旭需一錢之安非他命，伊
    便開車帶他們至南投市南鄉保齡球館準備與胡旭洲交易買賣毒品，但為警查獲固
    未完成，且其毒品均係向綽號阿志之人所購買；業據其於警訊中坦承不諱（見偵
    查卷第九頁正、背面），證人丙○○於警訊、偵查中亦分別證稱：「總共（向被
    告購買過）二次（安非他命）」、「於二月中旬的一天（按經對照偵查卷附被告
    使用之0000000000號行動電話通聯紀錄，正確日期應係指八十九年二
    月二十四日）下午約四時左右，我也是用其（指被告）行動電話0000000
    000號連絡他，甲○○要我到南投市○○路皇家商務旅館頂樓他租的房間裡交
    易，我們依約在房間內交易完成」、「．．．，這次（指八十九年三月十日當天
    ）因胡仔（指胡洲旭）就在南鄉（指南鄉保齡球館）打電玩，所以我與甲○○才
    約定在南鄉○○○○○道交（安非他命）給胡仔」（以上見偵查卷第十五頁背面
    ）、「（問：你是不是在八十九年二月二十四日用行動電話跟甲○○連繫購買安
    非他命？）是的，地點在皇家商務旅館頂樓房間，也是買一錢，．．．」（見偵
    查卷第九十八頁正面）；於原審八十九年七月十三日訊問時亦堅稱：被告確有販
    賣安非他命（原審卷第八十二頁）；再參以丙○○所有之台灣大哥大行動電話0
    000000000號，於八十九年二月二月二十四日、同年三月十日，與被告
    向東信電訊股份有限公司所申請使用之0000000000號行動電話門號，
    均有通聯之紀錄（偵卷第六十三頁、第七十二頁、第八十三頁、第一二七、第一
    二八頁），被告於偵查及本院訊問時又坦陳丙○○向伊拿毒品均以手機聯絡（偵
    卷第三十五頁、本院卷第四十四頁、第六十頁）；且被告與證人丙○○係現場巡
    邏警員發現渠二人行動怪異才去盤查，始查獲安非他命並扣案，而吳明照被帶回
    警局製作筆錄時剛好庚○○又打行動電話給被告要買安非他命，復據乙○○、辛○○警員於本院供證甚明（本院卷第二十九頁）；足見被告於警訊之自白並無憑
    空捏造，雖證人庚○○於本院稱：伊當天打電話給被告是要問他有沒有毒品，係
    要向被告拿安非他命不是要買云云（本院卷第四十三頁），但其於警、偵中已坦
    供：當時係要向被告買安非他命無訛（偵卷第十二頁反面、第一百五十五頁反面
    、第一百五十六頁），另丙○○於本院亦翻異前詞，改稱：伊係遇到被告時向被
    告要來吃的，不是買的（本院卷第六十頁），但被告既無業中（參南投縣警察局
    南投分局刑事案件報告書，見偵查卷第六頁），經濟來源相當有限，又何能無故
    免費提供安非他命予丙○○、庚○○吸用，可見被告於本院所稱係免費提供毒品
    非販賣，無非事後飾卸之詞，而證人吳、劉二人所謂係向被告拿來云云，亦無非
    迴護被告之詞，礙難遽採。
  (二)復查被告如何於八十九年三月十日當天，因胡洲旭要購買一錢安非他命，駕駛Ｓ
    五─五六四九號自小客車搭載己○○、丙○○，抵達南鄉保齡球館旁停車場，欲
    以每錢四千元之代價，販賣安非他命交予胡洲旭之事實，又據證人己○○於偵查
    證述屬實（偵卷第三十九頁正面），於原審亦稱：胡洲旭打電話給伊說要買安非
    他命，要找買主，伊就請丙○○打電話給賣主（原審卷第八十二頁）；另證人胡
    洲旭於原審八十九年七月六日調查時亦結證稱：「八十九年三月十日，我在南鄉
    保齡球館打電話給己○○要買安非他命，請他幫忙去買，當時我要買一錢四千元
    」（原審卷第六十八頁反面），衡情證人己○○、胡洲旭與被告既無怨隙，胡某
    與賣主即被告復未曾謀面，自無誣攀之必要，此外，並有其所有之安非他命二小
    包、電子磅秤一個及塑膠分裝袋十個扣案，及被告使用之行動電話Ｚ00000
    0000號行動電話通聯紀錄一份附卷可稽，而上開扣案之安非他命晶體，經送
    請法務部調查局檢驗結果，確係第二級毒品甲基安非他命（驗前含袋毛重約一公
    克、驗後合計淨重Ｏ．Ｏ四公克），有該局八十九年六月一日（）陸(一)字第八
    九Ｏ三九二五五號檢驗通知書一紙附於原審卷第十三頁可按，是被告確有右揭連
    續販賣第二級毒品之犯行甚為灼然。
  (三)再被告平常販售毒品，一次可獲得五百至一千元利益之事實，業據被告於警訊時
    供承如前，其復不諱言買來之毒品有部分係用來販售給他人施用，於八十九年三
    月十日公訴人聲請原審法院羈押訊問時，亦坦承：三月十日之交易預計賺一千元
    之情不諱（聲羈卷第四頁反面），顯見被告確有營利之意圖至明，惟由被告本身
    即有吸毒之習慣，且扣案之安非他命約一公克毛重（淨重０．０四公克），數量
    甚少，此外在被告處又未查扣其他之安非他命毒品，可見被告購入上開安非他命
    毒品，應係供自己施用，適因丙○○來電要買乃基於轉售圖利之意予以販售，而
    非自始即以販賣之意予以販入。復查，被告於八十九年二月二十四日係以三千元
    之代價販售安非他命予丙○○，此有證人丙○○於警訊所供係以一錢三千元向被
    告買安非他命之筆錄足參（偵卷第十五頁最後第一、二行），是此三千元既為被
    告犯罪所得之財物，而第二次則尚未到手即為警查獲，尚無販毒所得之可言，可
    見其於本案之犯罪所得係三千元甚明，第按安非他命係量少價昂之物，購買者必
    盡力減少磅秤以避免發生損耗，被告豈有自備電子磅秤故釀損失之理？被告上開
    所辯，無非圖卸刑責之詞，殊無可採，事證明確，被告犯行洵堪認定，應予依法
    論科。
二、按安非他命業經公告列為第二級毒品，係毒品危害防制條例第二條所稱之毒品，
    本件被告所購買之安非他命既供己施用，而於朋友需要時再取出部分予以轉售圖
  利，並於八十九年二月二十四日販賣安非他命予丙○○，核其該部分所為，係犯
    毒品危害防制條例第四條第二項之販賣第二級毒品罪。雖其後於八十九年三月十
    日欲再行交易但尚未成交之際即遭警查獲，但其既著手於販賣行為之實施，仍屬
    同條之販賣未遂犯（參照最高法院八十九年度台上字第二七九八號判決），其前
    後二次販賣第二級毒品安非他命之行為，時間緊接，犯罪構成要件相同，顯係基
    於概括之犯意為之，為連續犯，依刑法第五十六條之規定以既遂一罪論，除無期
    徒刑部分不得加重外，並依法加重其刑。又其先後持有第二級毒品安非他命，亦
    係基於概括之犯意，本應以連續持有論，惟其持有後進而販賣，其販賣前持有之
    低度行為，為販賣之高度行為所吸收，不另論罪，原審因之予以論罪科刑固非無
    據，惟(1)毒品危害防制條例第十九條第一項所稱：因犯罪所得之財物，應係指犯
    罪所得之代價而言，並非指被告販毒所得之淨利，原審就此誤依被告供稱之淨利
    計算其所得，就第二次尚未交易完成，並無利得之部分，仍依被告主觀上預定賺
    取之利潤，併算犯罪所得，(2)就扣案電子磅秤經檢驗殘有安非他命成分誤為無殘
    留(3)又無期徒刑不得加重，原審於論以連續犯加重其刑時，未予排除而一併加重
    其刑(4)並無積極事證足證被告於販入之初即意在販賣，原審遽認被告於買入之初
    即意在販賣，並因而認第二次之交易仍為販賣既遂行為，均有未洽，被告上訴意
    旨空言否認犯罪固不足採信，但原審既有可議之處，自應由本院予以撤銷改判。
    爰審酌被告年紀尚輕，已有持有毒品、竊盜等前科，竟不思珍惜前途，明知第二
    級毒品安非他命係違禁物品，仍予販賣牟利，助長吸用風氣，戕害他人健康，惟
    念其販賣次數為二次，所得不多，扣案之安非他命數量不多，販賣情節尚輕等一
    切情狀，量處如主文第二項所示之刑，以資懲儆。扣案之安非他命二小包（驗前
    含袋毛重約一公克、驗後合計淨重Ｏ．Ｏ四公克），係查獲之第二級毒品，另電
    子磅秤上之安非他命殘渣，應依法宣告沒收銷燬之；而電子磅秤一個係被告所有
    供犯罪所用之物，塑膠分裝袋十個，核係被告所有供預備犯罪所用之物，均應分
    別依法宣告沒收之。又被告販賣毒品安非他命所得三千元，併依毒品危害防制條
    例第十九條第一項之規定沒收之，如全部或一部不能沒收時，以其財產抵償之。
    至扣案之吸食玻璃管一支及第一級毒品海洛因二小包（驗後合計淨重一．二一公
    克），係被告供己施用毒品之物，非供其販賣毒品所用，業經被告供明在卷，與
    被告所犯販賣第二級毒品罪尚無直接關連；另被告使用之Ｚ000000000
    號行動電話一支，亦乏證據證明係被告所有專供販賣毒品所用之物，均不得併同
    本案宣告沒收，附此敘明。
三、至證人丙○○於八十九年三月十日偵查訊問時另證稱：其在八十九年二月八日下
    午七、八時許，在南投縣南投市南雲醫院附近之便利商店向被告購買安非他命等
    情，惟按諸前開偵查卷附被告使用之Ｚ000000000號行動電話通聯紀錄
    ，並無該次通話紀錄，是證人丙○○此部分之證言即與事實不符，另其於本院固
    又稱：八十九年二月二十五日該日，被告曾提供安非他命供其使用云云，但質諸
    被告均堅稱「該次係免費」（本院卷第六十頁），此外又查無其他積極證據證明
    被告當天亦有販毒，自難遽以販賣罪相繩。又被告為警查獲後，雖有證人庚○○
    撥打被告使用之Ｚ000000000號行動電話，表示要購買安非他命，但該
    通電話係警員所接聽，業據被告於本院供明在案（第四十三頁），並由接聽員警
    佯予允諾再循線查獲庚○○，惟該次被告既已為警查獲，主觀上當無再販賣毒品
予庚○○之真意，難認販賣之意思已合致，該次無從成立販賣毒品之犯行，惟仍
    可作為被告確有販賣毒品之佐證，併此敘明。
據上論結，應依刑事訴訟法第三百六十九條第一項前段、第三百六十四條、第二百九
十九條第一項前段、毒品危害條例第四條第二項、第五項、第十八條第一項前段、第
十九條第一項、刑法第十一條前段、第五十六條、第三十八條第一項第二款，判決如
主文。
本案經檢察官丁○○到庭執行職務。
中      華      民      國     八十九     年     十二     月    十四    日
                                   臺灣高等法院臺中分院刑事第七庭
                                         審判長法  官  林  榮  龍
                                               法  官  江  錫  麟
                                               法  官  謝  說  容
右正本證明與原本無異。
如不服本判決應於收受送達後十日內向本院提出上訴書狀，其未述上訴之理由者並
得於提起上訴後十日內向本院補提理由書（均須按他造當事人之人數附繕本）。
                                               書記官  阮  正  枝
中      華      民      國     八十九     年十二     月    十五    日
毒品危害防制條例第四條第二項：
製造、運輸、販賣第二級毒品者，處無期徒刑或七年以上有期徒刑，得併科新台幣七
百萬元以下罰金。
前四項之未遂犯罰之。
                                                                        Ｄ


司法院資訊處製作；財團法人民間司法改革基金會備份。
